臺灣臺北地方法院民事裁定
111年度抗字第105號
抗  告  人  臺北市政府

法定代理人  柯文哲  
                     送達代收人  陳奕蓁(臺北市政府教育局中等教育科科員）  

代  理  人  王俍方律師
相  對  人  財團法人臺北市私立中興高級中學

法定代理人  王政凱律師
上列當事人間聲請延長臨時董事任期事件，抗告人對於民國110
年11月8日本院110年度聲字第301號裁定提起抗告，本院裁定如
下：
    主  文
抗告駁回。
抗告程序費用新臺幣壹仟元由抗告人負擔。
    理  由
一、按學校法人解散後除破產外，以全體董事為清算人；清算人
    應於法人主管機關解散通知到達之日起15日內，向該管法院
    聲請法人解散登記，清算人全部或一部不願或不能就任時，
    法院於必要時，得因法人主管機關、檢察官或利害關係人之
    聲請，或依職權選任清算人。私立學校法第1條第2項、第73
    條第1項定有明文。次按財團法人解散後，除因合併或破產
    而解散外，應即進行清算。前項清算程序，適用民法之規定
    ；民法未規定者，準用股份有限公司清算之規定。財團法人
    法第31條第1項、第2項定有明文。另按法人解散後，其財產
    之清算，由董事為之。但其章程有特別規定，或總會另有決
    議者，不在此限。不能依前條規定，定其清算人時，法院得
    因主管機關、檢察官或利害關係人之聲請，或依職權，選任
    清算人。民法第37條、第38條亦有明文。
二、抗告人原聲請意旨略以：抗告人前向鈞院聲請解散相對人全
    體董事職務，並聲請選任臨時董事代行董事會職權，經鈞院
    以106年度法字第32號裁定准許，且經鈞院以106年度抗字第
    291號裁定駁回抗告確定。嗣復經鈞院先以107年度聲字第26
    6號裁定，准予延長臨時董事代行董事會職權至民國108年5
    月24日止，又以108年度聲字第349號裁定，准予延長臨時董
    事代行董事會職權至109年5月24日止，再以109年度聲字第3
    83號裁定，准予延長臨時董事代行董事會職權至110年5月24
    日止，茲因相對人尚有法律爭訟案件及法人清算事宜待處理
    ，爰聲請鈞院再次延長相對人臨時董事任期1年等語。
三、抗告意旨略以：原裁定雖認相對人業經主管機關核定解散，
    抗告人教育局並向鈞院聲請選派清算人，經鈞院以109年度
    法字第1101號裁定選派程光儀律師為相對人之清算人，則對
    外之法定代理人為該清算人，無再聲請延長相對人臨時董事
    任期之必要。惟相對人之原清算人程光儀律師已經辭任，致
    使相對人現並無清算人，是更有延長相對人臨時董事任期之
    必要，原裁定未予考量，實屬未洽。鈞院前曾以110年11月1
    日北院忠民理110年度聲字第301號函，請抗告人於110年11
    月8日前，就有無延長相對人臨時董事任期之必要作回覆，
    業經抗告人以110年11月8日府授教中字第1100096865號函回
    覆（下稱系爭函覆）；詎原裁定竟於同日作成，且該裁定内
    容通篇並未提及抗告人上開函覆內容，原裁定顯未審酌抗告
    人之意見，應有違誤，爰請求廢棄原裁定等語。
四、經查：
  ㈠相對人前向本院聲請選任臨時董事等事件，經本院於106年5
    月25日以106年度法字第32號裁定解除相對人全體董事職務
    ，暨選任該裁定附表所示之人為相對人臨時董事代行董事會
    職權，該裁定並經本院以106年度抗字第291號裁定駁回抗告
    確定，嗣本院依聲請先後於107年7月12日以107年度聲字第2
    66號裁定、108年7月31日以108年度聲字第349號裁定、109
    年10月26日以109年度聲字第383號裁定，各延長相對人臨時
    董事代行董事會職權1年等情，業有上開裁定各在卷可稽（
    見原審卷第187至195頁、197至202頁）。
  ㈡嗣因相對人有解散事由，經主管機關以108年11月12日北市教
    中字第1083097776號函核定解散，抗告人教育局並向本院聲
    請選派相對人清算人，經本院以109年度法字第1101號裁定
    選派程光儀律師為相對人清算人，之後因程光儀律師無繼續
    擔任相對人清算人之意願，向本院釋明辭任理由，本院於11
    1年1月17日以111年度法字第10號裁定，解任程光儀律師為
    相對人清算人職務，此有前揭裁定各附卷可查（見原審卷第
    177至179頁，及本院卷第57至58頁），足見相對人業已解散
    行清算程序中，首要工作為處理相對人未了結之事務，以儘
    速消滅其法人格，實與董事會目的係為維持校務正常運作之
    功能不同，應無再聲請延長相對人臨時董事任期之必要。而
    揆諸首揭法條規定，解任清算人職務後，不能定其清算人時
    ，依法應由主管機關、檢察官或利害關係人聲請，或法院依
    職權再行選任新清算人，依法續行清算程序，就此本院已依
    抗告人教育局之聲請，於111年1月19日以111年度法字第9號
    裁定，選任王政凱律師為相對人新清算人，並有前揭裁定在
    卷可考（見本院卷第59至61頁），是抗告人之抗告理由主張
    相對人現並無清算人，更有延長相對人臨時董事任期之必要
    云云，難認有據，應予駁回。至抗告理由謂原裁定於收受系
    爭函覆當日旋即作成容有疑義一節，因程光儀律師當時為相
    對人清算人，尚未為本院解任，斯時無再聲請延長相對人臨
    時董事任期之必要，是以原審駁回抗告人所請，即無不合，
    附此敘明。
五、綜上所述，相對人無延長臨時董事任期之必要，原審裁定駁
    回抗告人之聲請，並無違誤，抗告意旨指摘原裁定不當，求
    予廢棄，為無理由，應予駁回。
六、據上論結，本件抗告為無理由，依非訟事件法第21條第2項
    、第24條第1項、第46條，民事訴訟法第495條之1第1項、第
    449條第1項、第95條、第78條，裁定如主文。
中　　華　　民　　國　   111  　年　　2  　月　 10  　日
                  民事第四庭  審判長法  官 蔡政哲 
　                                  法  官 洪文慧 
　                                  法  官 陳靜茹
以上正本係照原本作成。
本裁定僅得以適用法規顯有錯誤為理由提起再抗告。如提起再抗
告，應於裁定送達後10日內委任律師為代理人向本院提出再抗告
狀，並繳納再抗告費新臺幣1,000元。
中　　華　　民　　國　   111  　年　　2  　月　 10  　日
                                    書記官  蔡汶芯